【裁判字號】    99,訴,446
【裁判日期】    990514
【裁判案由】    侵權行為損害賠償
【裁判全文】
臺灣板橋地方法院民事判決               99年度訴字第446號
原      告  甲○○
被      告  丙○○
被      告  乙○○
上列當事人間請求侵權行為損害賠償事件，經本院於民國99年4
月23日言詞辯論終結，判決如下：
    主  文
原告之訴駁回。
訴訟費用由原告負擔。
    事實及理由
一、原告主張：原告自民國97年3月1日開始承租被告乙○○所有
    坐落臺北縣新莊市○○路10號之房屋（以下簡稱系爭房屋）
    ，雙方約定月租新台幣（下同）3萬元、押金6萬元，被告乙
    ○○委由其岳父被告丙○○收取租金。至同年9月間，因原
    告資金不寬裕，乃請求被告丙○○自押金6萬元扣抵9月份及
    10 月份之租金，並經其同意。不料，被告丙○○竟與被告
    乙○○共同謀議，未通知原告，於同年10月30日下午將租屋
    之鎖匙更換，致原告無法進入，又於同年11月4日雇工將原
    告所有置於屋內之衣物、傢俱、金飾、現金、支票、證件、
    家電用品、桌椅、日常生活用品等物竊走，上開物品價值共
    78萬元，被告二人故意侵害原告之所有權，致原告受有78萬
    元之財產上損害，及精神上受有痛苦，請求賠償慰撫金22萬
    元，為此請求被告連帶給付100萬元。
二、被告則以：系爭房屋為被告乙○○所有，因乙○○長年旅居
    海外，故委由訴外人詹鴻林出面處理系爭房屋出租事宜，詹
    鴻林與原告之子何忠榮訂立租賃契約，租期自96年3月1日起
    至97年2月29日止，月租3萬元，押金6萬元，原告擔任保證
    人，並於租約上簽名，與何忠榮共同居住於系爭房屋。嗣何
    忠榮自97年3月搬出系爭房屋，而由原告繼續原租約內容承
    租系爭房屋，未另訂書面，被告丙○○則於詹鴻林之後繼續
    向原告收取租金，原告承租系爭房屋後除屢欠租金，並違約
    將系爭房屋一樓轉租他人營業使用，已符合土地法第100條
    第2款終止租約事由，嗣97年7、8月間被告丙○○接獲台北
    縣政府警察局新莊派出所來電告知，原告在系爭房屋內開設
    職業賭場遭查獲，派出所指示被告丙○○即刻要求原告搬離
    ，否則房東亦有法律責任，被告丙○○為免爭議，遂去電原
    告表示欲終止租賃契約，要求其搬離另覓處所。詎料原告連
    續積欠97年9月與10月租金，被告丙○○向原告表示請其搬
    走，嗣丙○○於97年11月4日委託訴外人梁維鴻與簡世昌進
    入系爭房屋查看，發現屋內遺留物破舊、髒亂，看似無人居
    住，故自費電請垃圾車將屋內破舊物品（諸如：損害之電視
    機、麻將桌及麻將）清運，斷無看見原告所稱腳踏車、鋼琴
    、現金、黃金、時鐘、冰箱、熱水瓶及泡茶桌等物，上情業
    據梁維鴻與簡世昌在臺灣板橋地方法院檢察署具結屬實（見
    98年度偵字第6352號不起訴處分書），並有垃圾清運估價單
    、送貨單可稽，被告丙○○依據系爭房屋租賃契約第4條第3
    項：「租金繳納需於每一期到期日前繳清，逾期繳納5日以
    上，滯納期間以2倍租金計算，逾期15日以上，甲方有權終
    止契約，並於結清租金及水電費用後退還剩餘履約保證金，
    逾期30日以上，甲方得沒收履約保證金，強制乙方交還房屋
    ，如乙方未搬遷，則房屋內物品一律視為廢棄物品，甲方得
    逕行處理」，清運屋內物品，及土地法第100條第2、4、5款
    終止租約，將系爭房屋收回，被告丙○○並無竊取原告屋內
    物品之故意。原告固提出照片，稱屋內有照片內所示物品存
    在，惟查該照片並無任何拍攝日期之記載，復觀諸原告在前
    揭偵查案件中陳稱：伊所提出之遺失物品照片，係97年8、9
    月間所拍攝，伊所提出之遺失物品明細，則為伊憑記憶所撰
    寫等語，核與原告之妻洪美娟在偵訊中證稱：遺失物品明細
    係伊憑印象撰寫，卷附照片乃伊即將搬離，為留做紀念所自
    行拍攝等語不符，該遺失物品清單亦係事後依殘存記憶所擬
    ，足見原告所提照片與遺失物清單之真實性，均屬可疑，自
    不得作為原告有利之認定。更何況一般人不會就屋內所有財
    物拍照留念，原告所稱顯然違反常情，該照片應為臨訟杜撰
    之物，不足採信。被告乙○○長年旅居國外，房屋係由被告
    丙○○處理出租事宜，否認原告所稱被告二人共同謀議侵害
    原告所有權之事實等語置辯。並聲明：原告之訴駁回。
三、原告主張被告二人共同謀議竊取原告屋內之財物等情，經查
    ，被告乙○○於96年3月1日委託訴外人詹鴻林處理系爭房屋
    出租事宜，由詹鴻林與原告之子何忠榮簽立租賃契約，租期
    自96年3月1日起至97年2月29日止，月租3萬元，押金6萬元
    ，原告擔任保證人，並於租約上簽名。嗣何忠榮自97年3月
    搬出系爭房屋，而由原告繼續原租約內容承租系爭房屋，未
    另訂書面，被告丙○○則於詹鴻林之後繼續向原告收取租金
    至97年8月止，此有租賃契約書可稽，並為兩造所不爭執，
    可認定原告與被告乙○○間依照原租約之內容繼續租約。系
    爭房屋租賃契約第4條第3項約定：「租金繳納需於每一期到
    期日前繳清，逾期繳納5日以上，滯納期間以2倍租金計算，
    逾期15日以上，甲方有權終止契約，並於結清租金及水電費
    用後退還剩餘履約保證金，逾期30日以上，甲方得沒收履約
    保證金，強制乙方交還房屋，如乙方未搬遷，則房屋內物品
    一律視為廢棄物品，甲方得逕行處理」，是依據該約定，倘
    承租人欠租一個月者，出租人得沒收履約保證金，並終止租
    約，未搬遷之物品視為廢棄物，由出租人處理。被告丙○○
    辯稱：因原告欠繳97年9月及10月份租金，曾向原告催繳租
    金，並依租約第4條第3項終止租約，要求原告搬走，嗣被告
    丙○○於97年11月4日雇工進入系爭房屋，發現系爭房屋所
    留物品破舊髒亂，看似無人居住，則將屋內所留物品視為廢
    棄物，交由垃圾車清運等語，原告亦自承被告丙○○有向其
    催討欠租並要求原告搬遷（見99年4月23日言詞辯論筆錄第2
    頁），是被告丙○○係依據租約第4條第3項要求原告搬遷，
    並依該約定，將屋內所留物品視為廢棄物，清運丟棄，可知
    其主觀上並無為自己不法所有之意圖。原告先前曾於97年12
    月2日對被告丙○○提出竊盜告訴，被告丙○○於警訊時亦
    供稱：我於97年10月25日以電話告知甲○○說他已2個月未
    繳房租，我要終止租賃契約，於97年11月5日前要將屋內物
    品搬走，如不搬走，就依房屋租賃契約第4條履行等語（見
    臺灣板橋地方法院檢察署98年度偵字第6352號卷第13頁），
    被告丙○○於檢察官訊問時供稱：當時告訴人承租1至3樓，
    97 年9月10月未繳租金，契約書約定未繳租金達3月可將屋
    內物品清空，11月初我找建設公司員工（綽號小梁）表示房
    屋內已無人居住，伊請梁將屋內物品清空等語（見同偵查卷
    第36 頁），證人梁鴻維亦具結證稱：當時屋內玻璃均以報
    紙遮蔽，物品破舊，看似無人居住，衣物散落床上，物品均
    很髒亂，不敢留下等語（見同卷第41、42頁），亦足徵被告
    丙○○係以清運廢棄物之意思，將系爭屋內物品清空，原告
    主張被告丙○○竊取原告屋內物品，自與事實不符，為不可
    採。又查，原告提出其前妻於97年9月離開系爭房屋時所拍
    攝之照片，作為證明系爭房屋內有起訴狀所載之物品存在，
    惟查，原告所提之照片並無日期，是否為97年9月所攝，無
    法從照片得知，又縱為97年9月所拍之照片，距離97年11月4
    日，仍有2個月，而屋內物品為動產，極易搬動，不無於此
    2個月內被搬遷之可能，且依證人梁鴻維、簡世昌之證言，
    渠等於97年11月4日進入系爭房屋查看，屋內十分髒亂，衣
    物散落床上，看似無人居住，亦與照片所拍攝之現場尚屬整
    齊之狀況不符，是原告所提之照片不足以證明97年11月4日
    系爭房屋屋內之狀況。再查，原告於97年12月29日提出竊盜
    告訴時，指稱「被竊物品包含洗衣機、冷氣機共值48萬元」
    （見偵查卷第8頁），其於本件訴訟指稱「被竊物品，不包
    含洗衣機、冷氣機，價值78萬元」，顯然前後指述不同，金
    額差異甚鉅，究竟原告被竊物品為何，原告亦僅能憑記憶陳
    述，實難令人確信原告屋內有78萬元之物品存在。末查，原
    告主張被告二人共同謀議竊取原告屋內財物云云，據被告丙
    ○○於偵查中供稱：本案位於新莊市○○路10號1至3樓房屋
    均為乙○○所有，由我代為處理收租事宜，....11月初我找
    建設公司員工（綽號小梁）表示房屋內已無人居住，伊請梁
    將屋內物品清空等語（見同偵查卷第36頁），證人梁鴻維亦
    證稱：係丙○○於97年11月3日來電向伊表示要將房屋內2、
    3 樓之物品全部清除等語（見同偵查卷第41頁），並無證據
    證明係由被告乙○○與丙○○共同謀議將原告之物品清空，
    是原告主張被告二人共同謀議竊取原告屋內財物云云，自欠
    依據，為不可採。
四、綜上，原告主張被告二人共同謀議竊取原告屋內財物，故意
    侵害原告之所有權，致原告受有78萬元之財產上損害，及精
    神上受有痛苦，請求賠償慰撫金22萬元，為此請求被告連帶
    給付100萬元，為無理由，應予駁回。
五、結論：原告之訴為無理由，依民事訴訟法第78條，判決如主
    文。
中    華    民    國    99    年    5    月    14    日
                  民事第三庭    法  官  陳映如
以上正本係照原本作成
如對本判決上訴，須於判決送達後20日內向本院提出上訴狀
中    華    民    國    99    年    5     月    14    日
                            書記官  李錦輝

司法院資訊處製作；財團法人民間司法改革基金會備份。
